臺灣高等法院刑事判決　　　　　　　 94年度交上易字第172號
上　訴　人
即　被　告　甲○○
選任辯護人　龔君彥律師
上列上訴人因過失致死案件，不服臺灣板橋地方法院93年度交易
字第267 號，中華民國94年5 月19日第一審判決（起訴案號：臺
灣板橋地方法院檢察署93年度偵字第17015 號），提起上訴，本
院判決如下：
    主  文
上訴駁回。
甲○○緩刑貳年。
    事  實
一、甲○○於民國（下同）93年8 月18日凌晨0 時10分許，騎用
    ＮＷ8─475號機車載同彭如君，以時速五十公里之速度緊隨
    在由其友人林逸堂所騎用ＦＪ6─186號機車後方約三、四公
    尺，一同沿設有行車最高速限五十公里之臺北縣三重市○○
    路往三重交流道方向行駛，在行經上開重陽路與中山路、三
    民路、過圳街之交岔路口前（按上開三民街與過圳街係對向
    路口，其等相關位置詳如臺北縣政府94年1 月7 日函附之附
    圖所示），因在甲○○前方之林逸堂已先行騎用上開ＦＪ6
    ─186 號機車快速通過上開交岔路口，甲○○為緊隨跟上林
    逸堂時，應注意行車速度，依速限標誌之規定，並應注意汽
    車行駛至交岔路口，其行進、轉彎，應遵守燈光號誌之指示
    ，又汽車行駛時，駕駛人應注意車前狀況，並隨時採取必要
    之安全措施，且按諸當時之天候、光線、號誌、路況等一切
    情狀，復無甲○○不能注意之情形，竟疏未注意其前方上開
    交岔路口處之燈光號誌已轉為紅燈，並違規以時速六十公里
    之速度加速行駛，復疏未注意其前方正有由潘喬雅所騎用，
    載同唐慧珍於後座之ＮＮ2─891號等多輛機車，因上開三民
    街口之燈光號誌轉為綠燈後（即甲○○上開路口處之燈光號
    誌已先轉為紅燈三秒後，上開三民街口之燈光號誌才轉為綠
    燈），已自上開重陽路2 段19巷口處騎出往三民街方向行進
    ，仍持續加速前進，而以上開ＮＷ8─475號機車車頭撞及已
    橫向行駛至上開重陽路中央分隔島前之上開ＮＮ2─891號機
    車左側腳架處致人車均倒地（按當時同時另有二輛機車亦遭
    衝撞接連倒地，惟因該二騎士均無大礙，已先行離去上開現
    場，是連同上開ＮＷ8─475號、ＮＮ2─891號機車，合計四
    輛機車倒地），使唐慧珍因之受有頭部、胸部、腹部鈍性傷
    之傷害，而顱內出血併發血胸、氣胸，經送醫急救後仍於同
    年月19日14時13分許不治死亡（至於甲○○、彭如君及潘喬
    雅三人均同時另受傷害，則均未互提告訴）。嗣經警員顏志
    明接獲通報到場處理發覺上情前，甲○○即先向警員顏志明
    陳述上開肇事經過，並於事後接受法院之審判。
二、案經甲○○自首及被害人唐慧珍之父乙○○訴由臺北縣政府
    警察局三重分局報請臺灣板橋地方法院檢察署檢察官偵查起
    訴。
    理  由
一、訊據被告甲○○固坦承有於右揭時地與由潘喬雅所騎用，載
    同被害人唐慧珍於後座之上開ＮＮ2─891號機車發生碰撞倒
    地，致被害人唐慧珍因受有上述之傷害，經送醫急救仍不治
    死亡等情，惟矢口否認有何過失犯行，辯稱：伊當時騎用上
    開ＮＷ8─475號機車通過上開交岔路口處時，路口號誌仍為
    黃燈，並非已顯示紅燈，伊並未有闖越紅燈，亦無超速行駛
    ，係潘喬雅騎用上開ＮＮ2─891號機車闖越其路口紅燈才會
    肇事，且伊當時發見潘喬雅所騎用上開ＮＮ2─891號機車時
    ，已盡力向右閃避，惟仍閃避不過，才會遭潘喬雅騎用上開
    機車車頭撞及伊之ＮＷ8─475號機車右前側倒地，並非伊撞
    及潘喬雅機車云云。惟查：
（一）被告於右揭時地騎用上開機車行經上開交岔路口時，違規
      以超過時速限制五十公里之速度加速行駛，與由潘喬雅所
      騎用，載同唐慧珍於後座之上開ＮＮ2─891號機車發生碰
      撞肇事，致被害人唐慧珍因之受有頭部、胸部、腹部鈍性
      傷之傷害，而顱內出血併發血胸、氣胸，經送醫急救後仍
      於93年8 月19日14時13分許不治死亡等情，迭據被告於警
      訊或偵審時坦承不諱，核與告訴人乙○○於原審及本院準
      備程序時指訴之情節及證人潘喬雅於原審審理時證述之情
      節，均相符合，復有道路交通事故調查報告表（一）、（
      二）、現場草圖、診斷證明書、現場照片三十六張在卷可
      稽。又被害人因上開車禍致頭部、胸部、腹部鈍性傷之傷
      害，而顱內出血併發血胸、氣胸，經送醫急救後仍於93年
      8 月19日14時13分許不治死亡等情，亦經臺灣板橋地方法
      院檢察署檢察官督同法醫師到場相驗被害人屍體屬實，並
      製有勘驗筆錄、驗斷書、相驗屍體證明書各一份及相驗照
      片十五幀在卷可憑。
（二）又被告於右揭時地騎用上開ＮＷ8─475號機車行經上開交
      岔路口時，其路口號誌已顯示為紅燈號誌一節，業據現場
      目擊證人邱志綱於偵查中證稱：當時伊在三民街等綠燈，
      三民街變綠燈後已經有三部車先直行，伊往左看發現有二
      部機車闖紅燈，第一部機車有閃過那三部機車沒撞到，第
      二部紅色之機車就是發生車禍之撞到潘喬雅騎乘之機車，
      伊非常確定肇事者有闖紅燈等語（見偵查卷第57頁反面至
      第58頁反面）；嗣於原審審理時復為相同之證述（見原審
      卷第114 頁至第122 頁）。按證人邱志綱於案發時僅恰正
      騎用機車行經上開肇事現場，且與肇事者被告、潘喬雅及
      被害人唐慧珍三人間，均不相識，而無任何利害關係可言
      ，則證人邱志綱前揭證述，自無偏頗證人潘喬雅或被害人
      唐慧珍之理，更遑論會有誣陷被告之可能。另證人潘喬雅
      於原審審理時亦證稱：伊於案發當時確有騎乘ＮＮ2─891
      號機車與被告甲○○發生車禍，伊當時是從中山路要右轉
      到三民街，伊進入三民街時，重陽路已經是紅燈，三民街
      口也已經亮綠燈，伊就往三民街口方向騎，騎到接近重陽
      路快車道時才看到被告來車，伊機車左後側就被撞上；伊
      看到被告機車時，被告機車就已經在伊旁邊大約一個機車
      車身之距離，被告之機車車頭撞擊伊機車左側引擎附近靠
      近機車腳架之部位；當時被告之車速太快，伊看到時已經
      來不及，而伊當時之時速為二十公里，被告確實有闖紅燈
      等語（見原審卷第103 頁至第113 頁）。綜上所述，被告
      辯稱未闖紅燈云云，已非可採
（三）再被告於右揭時地騎用上開ＮＷ8─475號機車行經上開交
      叉路口處時，其同向行駛之車輛中，除在被告前方行駛之
      由林逸堂所騎用上開ＦＪ6─186號機車已先行通過離去外
      ，僅剩在後加速緊追之由被告所騎用上開ＮＷ8─475號機
      車，而自上開重陽路2段19巷巷口處駛向三民街之機車，
      除潘喬雅所騎用上開ＮＮ2─891號機車外，另有同時亦遭
      本件車禍撞擊波及倒地之其他二輛機車（惟此二輛機車後
      均已先行離去上開現場），合計有三輛機車一節，業據證
      人邱志綱證述綦詳，已如上述，雖被告辯稱係潘喬雅騎用
      上開ＮＮ2─891號機車闖越紅燈號誌云云，惟自上開重陽
      路2段19巷巷口處駛向三民街之機車，原均係等待上開三
      民街口之綠燈號誌亮起準備通行，且達三輛之多，而潘喬
      雅當時在等待綠燈亮起前，亦未有加速緊催油門之動作等
      情情，亦據證人潘喬雅證述明確，亦如上述，足見潘喬雅
      當時並無急於通過上開交岔路口之情形，然本件被告迭於
      警訊、偵查中及原審審理時均供承其當時確有為跟上由林
      逸堂所騎用，已先行通過上開交岔路口之上開ＦＪ6─186
      號機車，而加速欲通過上開交岔路口之事實，則衡諸上開
      事實分析，本件潘喬雅於右揭時地騎用上開機車，載同被
      害人唐慧珍於後座，欲通過上開交岔路口時，應無闖越紅
      燈號誌之動機，更遑論與潘喬雅自上開重陽路2段19巷巷
      口駛出之其他二輛機車騎士，豈與潘喬雅同時有闖越紅燈
      號誌之必要，反以被告為跟上由林逸堂所騎用，已先行通
      過上開交岔路口之上開ＦＪ6─186號機車，而有加速欲通
      過上開交岔路口致有闖越紅燈號誌情形，較有可能。
（四）再者，被告於右揭時地行經上開交岔路口處時，其路口燈
      光號誌之顯示情形，業據證人林逸堂於警局初訊時證稱：
      因為伊在甲○○左前方三至四公尺，在伊通過中山路時有
      抬頭看到號誌是黃燈等語明確（見相字卷第17頁反面；又
      被告及其辯護人對於證人林逸堂前開警訊時之證述，知有
      刑事訴訟法第159 條第1 項不得為證據之情形〈見原審卷
      第31頁、第37頁〉而未於原審辯論終結前聲明異議，依同
      法第159 條之5 第2 項之規定，視為有證據能力，附此敘
      明）。本件被告於右揭時地所需行駛通過之交岔路口，其
      長度依上開現場草圖所載計達91.6公尺（即自上開交岔路
      口兩端停止線起算為33.5＋10.8＋47.3＝91.6，含中山高
      架橋墩之長度10.8公尺在內），且被告於右揭時地騎用上
      開ＮＷ8─475號機車行經上開交岔路口之速度，依被告於
      原審審理時所稱其時速為五十多公里，則依被告上開行車
      速度（按若以被告當時時速六十公里計算者，其每秒行駛
      距離為16.667公尺）欲通過上開交岔路口之時間，應需5.
      496秒以上之時間（即91.6÷16.667＝5.496），而本件被
      告行經上開交岔路口之燈光號誌設置（按依被告行駛路線
      以觀，計有四座燈號誌，依序為上開重陽路、中山路口往
      重新橋方向之停止線處、中山高架橋橋墩兩側及上開重陽
      路、中山路口往交流道方向之停止線處）情形及其運作秒
      數經過一節，業據原審依職權函詢臺北縣政府交通局，有
      該局於94年1 月7 日以北府交工字第0940007085號函一紙
      在卷可憑（見原審卷第18頁），復為被告於原審審理時所
      不爭執，足堪認定。綜上說明，在被告前方行駛之由林逸
      堂所騎用上開ＦＪ6─186號機車通過上開交岔路口時，其
      路口號誌既已顯示「黃燈」號誌，則緊接在林逸堂之後由
      被告所騎用上開ＮＷ8─475號機車，其行經上開交岔路口
      時，該號誌應為已顯示有一段時間之黃燈號誌，另依上開
      函件說明被告於右揭時地行經上開交岔路口之燈光號誌運
      作秒數，其黃燈秒數僅為「3 秒（另有「全紅」號誌即所
      謂「路口淨空」號誌3 秒」，是以被告於右揭時地騎用上
      開機車之速度，在該3 秒之黃燈號誌時間內，其行駛距離
      至多僅有50.001公尺（即16.667×3＝50.667） 而已，不
      僅絕無「完全」通過上開交岔路口之可能，至多更只有行
      駛至中山高架橋橋墩旁，並尚未離開中山高架橋橋面下道
      路，且在被告行至上開交岔路口之中山高架橋橋墩旁之同
      時，上開正常運作之四座燈光號誌，依上開函件說明，亦
      應均已顯示「紅燈」號誌，然被告竟未停車等候其綠燈號
      誌再次亮起（按上開中山高架橋橋面下道路亦劃有停止線
      ），而仍繼續加速直行欲「完全」通過上開交岔路口，致
      與由潘喬雅所騎用，載同被害人唐慧珍於後座之上開機車
      發生碰撞肇事，則被告於右揭時地行經上開交岔路口時，
      應有闖越紅燈號誌之行為，至為顯然。至證人林逸堂於原
      審審理時雖改稱其行經上開交岔路口時燈光號誌仍是「綠
      燈」，在其通過上開交岔路口回頭看時，才顯示「黃燈」
      云云，惟證人林逸堂上開證述之詞，不僅核與其本人於警
      訊初次詢問中所述不一，有如上述，亦核與證人邱志綱、
      潘喬雅二人上開證述之情節，均相矛盾，且證人林逸堂身
      為當天深夜時分與被告先後一同分別騎用機車行經上開交
      岔路口之友人，可見交情匪淺，應無誣陷被告之虞，且林
      逸堂於警訊中已就上開交岔路口之燈光號誌當時運作情形
      ，作出明確且清晰之交代，並核與被告本人於警訊中供述
      之情節相互一致，而上開交岔路口之燈光號誌當時運作情
      形，亦如所述，則衡諸一般常情，林逸堂於警訊中所證述
      之詞，應屬合理可信之供述，則證人林逸堂嗣後於原審審
      理時所為翻異之詞，應係為配合及迴護被告，自亦不足為
      有利被告認定之憑據。
（五）又被告雖辯稱係潘喬雅闖紅燈，而撞及其所騎用上開ＮＷ
      8─475號機車右側倒地肇事，而非伊撞及潘喬雅之機車云
      云，惟此不僅與被告於警訊中供稱：伊車之右前車頭撞擊
      ＮＮ2─891機車之左前車頭等語不符（見同上相字卷第3
      頁反面），且被告上開所辯，亦核與證人潘喬雅、邱志綱
      證述情節不符。再證人即至現場處理本件車禍事故之警員
      顏志明於原審審理時證稱：被告駕駛ＮＷ8─475重機車，
      被告自承他的車頭撞到潘喬雅所騎乘之機車，伊當時在被
      告機車車頭找到破損之痕跡，關於潘喬雅機車之撞擊點，
      伊在檢查ＮＮ2─891號重機車時，發現左側車身有如採證
      照片編號十一、十二所示的損害痕跡，伊是以被告之機車
      車頭及潘喬雅的左側車身作為最初碰撞點，而所謂之最初
      碰撞點是在潘喬雅機車左側啟動腳踏桿附近處，如採證照
      片編號十一所示等語（見原審卷第65頁至第71頁），是被
      告前揭所辯是否可信，已非無疑。又被告所騎用上開ＮＷ
      8─475號機車，若係遭其右側由潘喬雅所騎用上開ＮＮ2
      ─891 號機車撞擊倒地，則衡諸一般物理作用力原理，被
      告所騎用上開機車在倒地後，應滑向由潘喬雅所騎用之機
      車左側，始為合理，惟揆諸上開道路交通事故調查報告表
      （一）、（二）及現場照片三十六幀所示，被告上開機車
      係倒向右側，均與被告所辯遭潘喬雅所騎用之ＮＮ2─891
      號機車衝撞其所騎用之ＮＷ8─475號機車之右側前面後之
      物理作用力之結果，均不相符。且被告所騎用上開ＮＷ8
      ─475 號機車在肇事後，經到場處理警員顏志明當場檢視
      之結果，除在其車頭找到破損的痕跡（如採證照片編號26
      所示）及其引擎蓋、排氣管部分受有磨擦之痕跡外，並未
      在上開機車，尤其是右側前面部位上發現有任何遭他物衝
      撞後所留有之「凹痕」或「破損」之結果，是被告上開所
      辯，顯係事後卸責之詞，不足採信。至被告於原審審理時
      另稱上開ＮＷ8─475號機車之引擎護蓋及排氣管部分有摩
      擦之痕跡一節，已據其自稱係其個人先前摔車後所造成等
      語（見原審卷第127 頁），而與本案無涉，且上開ＮＷ8
      ─475 號機車引擎護蓋及排氣管部分所受之損害情形，均
      屬其倒地後在地上磨擦刮地後所留下之「磨擦痕跡」，亦
      均非屬遭他物衝撞後所應留有之「凹痕」或「破損」之物
      理痕跡，是上開引擎蓋及排氣管部分之摩擦痕跡，自亦不
      足為有利被告認定之依據，亦甚明確。
（六）按「行車速度，依速限標誌或標線之規定」、「汽車行駛
      至交岔路口，其行進、轉彎，應依左列規定：一、應遵守
　　　燈光號誌」、「汽車行駛時，駕駛人應注意車前狀況，並
  　　隨時採取必要之安全措施」，道路交通安全規則第93條第
      1 項前段、第102 條第1 項第1 款前段、第94條第3 項均
      有明文。茲被告於右揭時地為緊隨跟上林逸堂所騎用，已
      先行通過上開交岔路口之上開ＦＪ6─186號機車時，應注
      意行車速度，依速限標誌之規定，並應注意汽車行駛至交
      岔路口，其行進、轉彎，應遵守燈光號誌之指示，又汽車
      行駛時，駕駛人應注意車前狀況，並隨時採取必要之安全
      措施，且按諸當時之天候、光線、號誌、路況等一切情狀
      ，復無被告不能注意之情形，竟疏未注意其前方上開交岔
      路口處之燈光號誌已轉為紅燈，並違規以超過時速五十公
      里之速度加速行駛，復疏未注意其前方正有由潘喬雅所騎
      用，載同被害人唐慧珍於後座之上開ＮＮ2─891號等多輛
      機車，因上開三民街口之燈光號誌轉為綠燈後，已自上開
      重陽路2 段19巷口處騎出往三民街方向行進，仍持續加速
      前進，而以上開ＮＷ8─475號機車車頭撞及已橫向行駛至
      上開重陽路中央分隔島前之上開ＮＮ2─891號機車左側腳
      架處而人車均倒地（按當時同時另有二輛機車亦遭衝撞接
      連倒地，惟因該二騎士均無大礙，已先行離去上開現場，
      是連同上開ＮＷ8─475號、ＮＮ2─891號機車，合計四輛
      機車倒地），致被害人唐慧珍因之受有頭部、胸部、腹部
      鈍性傷之傷害，而顱內出血併發血胸、氣胸，經送醫急救
      後仍於同年月19日14時13分許不治死亡，則被告就被害人
      唐慧珍上開死亡之結果，顯有過失責任，且其間亦存有相
      當因果關係，至為灼然。又本件經臺灣桃園地方法院檢察
      署檢察官送請臺北縣區車輛行車事故鑑定委員會鑑定，亦
      為相同之認定等情，有該委員會93年10月7 日北鑑字第93
      1542號函及其所附鑑定意見書各一份可稽，足堪認定。
（七）綜上所述，本件被告上開過失犯行已臻明確，所辯要屬畏
      罪卸責之詞，不足採信，事證明確，應予依法論科。
二、核被告所為，係犯刑法第276 條第1 項之過失致人於死罪。
    被告於肇事後警員顏志明到場處理發覺其上開犯行前，先行
    向警員顏志明陳述上開肇事經過等情，業據被告供述在卷，
    並有道路交通事故肇事是否自首情形紀錄表一紙在卷可稽，
    被告復於事後接受法院之審理，已符刑法第62條前段規定自
    首之要件，應依該條之規定，減輕其刑。
三、原審認被告罪證明確，因而依刑法第276條第1項、第62條前
    段，罰金罰鍰提高標準條例第1條前段之規定，並爰審酌被
    告於右揭時地騎用上開ＮＷ8─475號機車行經上開交岔路口
    時，應能注意其路口燈光號誌已轉變為紅燈及其車前狀況，
    並不得超速行駛，竟疏未注意及之，而以車頭衝撞及由潘喬
    雅所騎用，載同被害人唐慧珍於後座之上開ＮＮ2─891 號
    機車左側人車倒地，致被害人唐慧珍因之受有上述傷害之結
    果，而經送醫急救仍不治死亡，不僅損及被害人唐慧珍之權
    益，並嚴重破壞社會上之行車安全，復未與被害人唐慧珍家
    屬達成任何民事和解及被告犯罪後之態度等一切情狀，量處
    有期徒刑十月，其認事用法，並無違誤，量刑亦稱妥適，被
    告上訴意旨，仍執前詞，否認犯罪，並不足採，應駁回之。
四、又被告未曾受有期徒刑以上刑之宣告，有本院被告全國前案
    紀錄表在卷可按，其因一時失慮致罹刑典，又於原審判決後
    ，與告訴人達成民事和解，有和解協議書、臺北縣蘆洲市調
    解委員會調解書、支票、匯款回條聯、證明書等件在卷可憑
    ，且獲致告訴人諒解，被告受此刑之宣告後，當知警惕，信
    無再犯之虞，本院認其宣告之刑以暫不執行為適當，爰併予
    宣告緩刑二年，以勵自新。
據上論斷，應依刑事訴訟法第368 條，刑法第74條第1 款，判決
如主文。
本案經檢察官黃柏齡到庭執行職務。
中　　華　　民　　國　　94　　年　　8 　　月　　31　　日
　　　　　　　　　刑事第十九庭審判長法　官  許增男
　　　　　　　　　　　　　　　　    法　官  周煙平
　　　　　　　 　 　　　　　　　　　法　官  謝靜恒
以上正本證明與原本無異。
不得上訴。
                                    書記官  魏淑娟
中　　華　　民　　國　　94　　年　　8 　　月　　31　　日
附錄：本案論罪科刑法條全文
附錄法條：刑法第276條第1項
因過失致人於死者，處二年以下有期徒刑、拘役或二千元以下罰
金。
